【裁判字號】    94,上更(一),282
【裁判日期】    950111
【裁判案由】    貪污治罪條例等
【裁判全文】
臺灣高等法院刑事判決             94年度上更(一)字第282號
上  訴  人
即  被  告  辰○○
選任辯護人  金鑫律師
上列上訴人因貪污治罪條例等案件，不服臺灣桃園地方法院91年
度訴字第320號，中華民國93年1月30日第一審判決（起訴案號：
臺灣桃園地方法院檢察署91年度偵字第954號、955號；併辦案號
：同署91年度偵字第6546號），提起上訴，經判決後，最高法院
第一次發回更審，本院判決如下：
    主  文
原判決關於辰○○部分撤銷。
辰○○共同連續依據法令從事公務之人員，對於非主管或監督之
事務，明知違背法令，利用職權機會圖自己及其他私人不法利益
，因而獲得利益，處有期徒刑陸年陸月，褫奪公權參年。扣案之
行動電話壹支 (序號000000000000000）沒收。
辰○○、辛○○共同所得財物新台幣貳拾肆萬五千元，應予連帶
追繳，並發還被害人甲○新台幣肆萬元、巳○○新台幣壹萬伍仟
元、丑○○新台幣貳萬伍仟元、乙○○新台幣伍萬元、丁○○新
台幣貳萬元、戊○○新台幣伍萬元、丙○○新台幣壹萬元、午○○新台幣壹萬元、未○○新台幣貳萬伍仟元。如全部或一部無法
追繳時，連帶以其財產抵償之。
    事  實
一、辰○○為前桃園縣警察局平鎮分局刑事組偵查員（民國八十
    五年十月至九十年六月間任職桃園縣警察局平鎮分局，九十
    年六月間調任桃園縣警察局龜山分局，現停職中），負責刑
    事轄區範圍刑事案件之偵查業務，為依據法令從事公務之人
    員。
二、辰○○與辛○○（原審判刑三年確定）於九十年四月初某日
    相聚聊天，辛○○向辰○○提及最近酒店生意不好，收入銳
    減，是否有賺錢之機會，過數日，辰○○主動向辛○○提議
    ，由其提供民眾因失竊車輛而向警方報案之失竊車輛車籍資
    料及報案人或車主之聯絡電話予辛○○，再由辛○○以電話
    向失竊車輛之車主勒贖，得款後二人平分，辰○○並指示辛○○為規避警方之追緝，要另行購買人頭帳戶以供被害人匯
    款，且勒贖所用之行動電話必須購買俗稱「王八機」之行動
    電話，不可以用自己名義申請。謀議既定，辰○○即基於洩
    漏國防以外應秘密消息之概括犯意，並與辛○○基於共同為
    自己不法所有之意圖及圖利之概括犯意，由辛○○先依報紙
    廣告向不詳姓名者購入彰化銀行吉林分行00000000
    000000「幹建成」（另經檢察官為不起訴處分）帳戶
    及聯邦銀行第000000000000「康承華」帳戶，
    並依報紙廣告向不詳姓名者購入門號0000000000
    號之行動電話一支（序號000000000000000
    ），辛○○即以該俗稱「王八機」之行動電話供作向失竊車
    輛車主勒贖匯款之用。辰○○乃於九十年四月至六月間，利
    用擔任平鎮分局偵查員機會，對於非屬其主管或監督之車輛
    竊盜、車牌失竊資料個別查詢及報案事務，明知違背公務員
    第四條：公務員有絕對保守政府機關機密之義務之規定，仍
    以直接從失竊車主向派出所報案所填載之報案三聯單上，或
    利用分局同仁上網查詢資料之空檔，或以電話向分局勤務中
    心查詢之方式，而獲悉失竊車主之相關資料，於取得上開資
    料後，即以直接電話告知車主姓名、電話，或聯絡辛○○前
    往渠所開設位於桃園縣平鎮市○○路六十三號之「網際網路
    網咖店」領取，或放入信封袋中，透過不知情之沈安台轉交
    ，或由辛○○直接到辰○○當時所在之處拿取（其中一次在
    平鎮分局門口），每次一至五筆資料，前後多次洩漏甲○、
    劉時呈、卯○○（丑○○之母）、壬○○、乙○○、丁○○
    、戊○○、丙○○、庚○○、午○○、寅○○、申○○、子
    ○○、未○○、癸○○等十五人之車籍資料或報案資料之國
    防以外應秘密之文書、消息予辛○○。辛○○即循辰○○所
    提供之資料，而連續為下列之恐嚇取財行為：
  (一)辛○○依資料上報案人所留之電話於九十年四月二十六日向
    甲○詐稱車子（七Ｇ－二七五○號）在渠處，要甲○準備新
    臺幣（下同）四萬元贖車，並匯入上述彰化銀行吉林分行0
    0000000000000帳戶內，甲○因恐受不利，乃
    於同年五月三日匯款四萬元至上開帳戶內。
  (二)辛○○於九十年五月三日打電話予巳○○，以上述手法要求
    巳○○準備五萬元匯入上開帳戶贖車（九Ｇ－八一○九號）
    ，經巳○○討價還價後同意降為一萬五千元，並匯款至上開
    彰化銀行帳戶內。
  (三)九十年五月八日辛○○依卯○○之報案資料打電話而由丑○○接聽，辛○○仍以上開手法向丑○○要求匯款八萬元贖車
    （ＤＭ－六二○二號），經丑○○要求後降為二萬五千元，
    復恐嚇對方不得報警，丑○○因恐受不利，乃於同日以卯○○之名義匯款二萬五千元至上開彰化銀行帳戶內。
  (四)九十年五月八日辛○○撥打壬○○之行動電話，向其勒索五
    萬元以贖回其車（Ｚ三－八○○二號），五月十四日、十五
    日亦均打電話向壬○○勒索贖款，因壬○○沒錢且價款亦未
    談好故未匯款，辛○○乃未能得手。
  (五)九十年五月八日辛○○亦以上開手法向乙○○要求匯款十五
    萬元，經交涉後降為五萬元贖車（ＬＶ－七八一九號），辛○○復恐嚇對方不得報警，乙○○忍受不利乃於同日匯款五
    萬元入上開彰化銀行帳戶。
  (六)九十年五月十一日辛○○依丁○○之報案資料打電話給丁○○，要丁○○準備八萬元贖車（ＵＧ－八二一八號），否則
    車子即不歸還，經交涉後降為一萬五千元，丁○○乃依其指
    示而於五月十一日匯款一萬五千元至上開彰化銀行帳戶。辛○○於丁○○匯入上開款項後，復於五月十五日打電話要求
    丁○○再匯款五千元始可持其車歸還，丁○○亦於同日再匯
    款五千元。
  (七)九十年五月十四日辛○○以上開手法打電話向戊○○要求準
    備十二萬元贖車（八Ｎ－三七七八號），經交涉後降為五萬
    元，戊○○恐受不利乃於同年五月十五日匯款五萬元至上開
    彰化銀行帳戶內。隔日辛○○又打電話向戊○○要求再付八
    萬元贖車始欲將車歸還，戊○○因知受騙而未再匯款，惟因
    連續受恐嚇，擔心歹徒對伊及其家人不利，乃報警處理。
  (八)辛○○又於九十年五月十四日打電話以上述手法向丙○○要
    求準備五萬元贖車（Ｒ二－四○一七號），同年五月十五日
    再打電話予丙○○勒贖，經雙方討價還價後降為一萬元，丙○○乃於同日匯款一萬元至上開彰化銀行帳戶內。
  (九)九十年五月十六日辛○○撥打庚○○住處之電話向庚○○稱
    其所失竊之車（七Ｇ－三九六七號）在伊手上，如欲尋回失
    車，需匯款九萬元至聯邦銀行指定之帳戶內，辛○○又連續
    於九十年五月十八日、五月二十一日撥打庚○○之0000
    000000號行動電話，向庚○○稱若不匯款即不能尋回
    失車，並欲將失車分解販售，惟庚○○因沒有錢而未匯款。
  (十)九十年五月十八日辛○○撥打午○○住處之電話及0000
    000000號行動電話向午○○恐嚇稱需匯四萬元至聯邦
    銀行第000000000000號「康承華」帳戶內以贖
    回失車（Ｆ二－二三三一號），經討價還價減為一萬元，午
    ○○乃於九十年五月二十一日以填寫存款憑條方式，將現金
    一萬元存入上開聯邦銀行帳戶內。
  (十一)辛○○於九十年五月二十日向寅○○恐嚇勒索，要求寅○○
    匯款至其指定之帳戶內贖車（Ｌ八－五六九六號），寅○○
    尚未匯款予辛○○，因竊取寅○○之自小客車之人亦對寅○○恐嚇，要求匯款贖車，寅○○因付款予真正竊車者後而尋
    回其車，即未匯款予辛○○。
  (十二)辛○○於九十年五月二十日、二十一日連績撥打申○○00
    00000000號行動電話，向申○○恐嚇稱若要贖回失
    車（ＯＨ－八八七二號），需匯款六萬元至指定之帳戶內，
    否則即找不回車子，且縱被警方尋回，渠還是會再偷等語，
    惟因申○○無錢可匯而未得手。
  (十三)九十年五月二十二日辛○○打電話予子○○，向其稱車（Ｐ
    Ｔ－六七二八號）在其手上而勒索贖款，因真正竊車之人亦
    向子○○勒贖三萬元，辛○○即作罷而未得手。
  (十四)辛○○於九十年五月二十三日連續多次打電話向未○○恐嚇
    ，要求未○○匯款二萬五千元至其指定之帳戶贖車（ＨＸ－
    五七三一號），未○○乃依指示匯款二萬五千元至上述之聯
    邦銀行帳戶。
  (十五)九十年五月三十一日辛○○復打電話向癸○○恐嚇稱其所失
    竊之車（ＷＯ－六七四九號）在伊手上，要求癸○○匯款五
    萬元以贖回，否則即無法找回其車，癸○○因住院沒錢可匯
    ，辛○○乃未得逞。
三、辰○○、辛○○共同以此方式恐嚇取財，連續取得上開款項
    合計二十四萬五千元之不法利益，平分結果，辰○○因而獲
    得十二萬二千二百五十元之不法利益。嗣於九十年五月間，
    經警方查獲失竊車輛，通知甲○到場始供出遭人勒贖情事，
    並提供前開幹建成帳戶帳號供警方追查，查得前開被害人等
    資料，再由電話通聯紀錄循線查知進行勒贖之手機序號持有
    人即為辛○○，始經警於九十一年一月七日下午四時許，在
    桃園縣平鎮市○○街三十巷一弄二十三號查獲辛○○，並扣
    得其所有供作勒贖之用之行動電話一支（序號000000
    000000000）及領款時所穿衣服一件，再經由辛○○之供述，循線查獲辰○○。
四、案經法務部調查局桃園縣調查站、桃園縣警察局移送及桃園
    縣警察局龜山分局報請台灣桃園地方法院檢察署檢察官偵查
    起訴，及移送併案審理。
    理  由
甲、程序方面：
    按中華民國九十二年一月十四日修正通過之刑事訴訟法施行
    前，已繫屬於各級法院之案件，其以後之訴訟程序，應依修
    正刑事訴訟法終結之，但修正刑事訴訟法施行前已依法定程
    序進行之訴訟程序，其效力不受影響，刑事訴訟法施行法第
    七條之三定有明文。刑事訴訟法關於交互詰問及傳聞法則之
    修正，係於九十二年二月六日公布，同年九月一日施行。本
    件，原審於九十二年九月一日審判期日前，依刑事訴訟法修
    正前之規定所進行之訴訟程序，依上開規定，效力不受影響
    ，先此敘明。
乙、實體方面：
一、訊據上訴人即被告辰○○矢口否認右開犯行，辯稱：伊未提
    供右開車籍資料給辛○○，只有二次因辛○○打電話給伊，
    說車子擋在酒店門口，要伊代為查詢車主及聯絡電話，其中
    一次伊在警局外以電話向勤務中心查詢，另一次伊在辦公室
    ，辛○○打電話來說有一位朋友喝酒後車子找不到，要伊代
    查是否被拖吊或被偷走，伊用辦公室電腦查詢，僅告知該車
    子未失竊而已：失竊車輛報案三聯單係派出所之業務非分局
    之業務，伊非相關業務人員，不可能由此知悉失竊車輛資料
    ，而以警用電腦查詢失竊車輛資料，需先輸入特定車牌號碼
    、車主姓名或引擎號碼始能查詢，伊在未知悉特定車輛之資
    料情形下，亦不可能利用同仁電腦上網查詢空檔或以電話向
    分局勤務中心查詢失車資料；又辛○○關於伊何時提議提供
    車籍資料供其勒贖、提供幾次資料、及其如何交付恐嚇取得
    之金錢予伊之方式，前後供述不一且與事實不符，不足為據
    ，伊係先受羈押後才實施測謊，調查人員也讓被告有壓力，
    所以測謊結果與實際情況會有出入，調查局之測謊報告無證
    據能力云云。
二、經查：
(一)共犯辛○○於右揭時、地如何以電話向失竊車主勒贖金錢之
    事實，業據共犯辛○○迭於警詢、偵查、原審及本院審理中
    自白不諱，並經被害人甲○、巳○○、丑○○、壬○○、乙○○、丁○○、戊○○、丙○○、庚○○、午○○、寅○○
    、申○○、子○○、未○○、癸○○及證人卯○○證述明確
    ，並有辛○○使用之0000000000行動電話與被害
    人之通聯紀錄、彰化銀行吉林分行00000000000
    000帳戶之存款未登摺明細表、聯邦銀行0000000
    00000帳戶之帳項查詢清單、甲○匯款申請書、卯○○
    存款憑條、戊○○匯款回條聯、鄭憲宗聯邦銀行存款憑條及
    甲○、巳○○、卯○○、壬○○、乙○○、丁○○、戊○○
    、丙○○、庚○○、午○○、寅○○、申○○、子○○、未
    ○○、癸○○等人之失竊車輛協尋單、車籍資料各一份，辛○○提款照片十一張（見偵字第九五五號卷第八十三頁）在
    卷，及行動電話乙支（序號00000000000000
    0）、上衣乙件（見偵字第九五五號卷第十六頁）等扣案可
    資佐證。又共犯辛○○所使用之彰化銀行吉林分行0000
    0000000000帳戶係由幹建成所出賣等情，亦經證
    人幹建成於警訊中陳述明確（見偵字第九五五號卷第六十七
    頁反面），並有幹建成申請開戶資料及補摺明細表一份在卷
    可憑（見偵字第九五四號卷第一一九頁），是共犯辛○○有
    本件恐嚇取財事實，並取得二十四萬五千元之事實，堪予認
    定。至共犯辛○○指稱自九十年五月間起，被告要求每提供
    一筆資料，須另給付三千元乙節，為被告所否認，且無其他
    證據可資佐證，自難採信。
(二)共犯辛○○於警訊中供稱：「認識時便已知他是警察。當時
    他任職於平鎮分局，是穿便衣的。我與他並無生意往來，只
    是我曾於九十年四月份起至六月份止與他一同合作，由他提
    供車輛失竊之車主資料，再由我出面向被害人勒索錢財，得
    手後平分花用。」、「我每次向車主勒索取財的資料都是辰
    ○○主動提供，由『祥哥』以0000000000之行動
    電話告知我，也有曾由他交予我該部車主之電腦列印資料，
    之後由我出面以王八機向車主要款，所得款項每筆五千至七
    萬元不等，匯入我自中國時報買得的帳戶『幹建成』中，再
    由我用提款卡至彰化銀行將錢提出，並將所得之一半以現金
    交予『祥哥』。大約自九十年四月份開始，次數約二十次左
    右，得手約七、八次左右，到九十年六月份他調離平鎮分局
    後便未再犯案過」等語（見偵字第九五四號卷第十一頁反面
    、第十二頁）；於調查局訊問時亦供稱：「大約九十年四月
    初，我和廖聊天時，我曾向辰○○提到最近酒店生意很不好
    ，所以我的收入相對減少很多，並請教辰○○有無一些賺錢
    的機會，辰○○當時表示，他要想想看，過了幾天，辰○○
    主動告訴我，可以由他提供在平鎮分局報失竊案車子之車主
    資料給我向車主勒贖，我因沒有經驗，辰○○表示他會告訴
    我如何進行，並指導我手機不要用自己，收贖款之帳戶要用
    人頭帳戶，且提款時要用提款卡，不能到銀行櫃檯提款等指
    示，我即依報紙之廣告買了一支王八機（電話號碼：000
    0000000）及人頭『幹建成』設立於彰化商銀吉林分
    行之帳戶（帳號：00000000000000）。」、
    「第一次的資料是辰○○在九十年四月二十六日凌晨打電話
    要我下班時到其開的『網際網路網咖店』拿資料，（因我下
    班時間係在每日凌晨五點），故我於當日凌晨五點多的時間
    ，依約至該店親自由辰○○手中取得第一份失竊車主電腦資
    料。前後廖拿給我約十餘次資料，．．．。」、「．．．我
    們二人在『網際網路網咖店』碰面時，辰○○即向我表示，
    犯案所獲得之贖款，由他和我一人分配一半，我因當時身上
    有錢，即先將我身上之二萬元現金交付給辰○○收受，．．
    ．。而在九十年五月八日入帳之五萬元，我係確認入帳後，
    以電話報告辰○○，經辰○○電話指示我於隔日凌晨下班時
    ，拿到『網際網路網咖店』交由沈安台轉交辰○○，我即依
    指示將一半數額之三萬二千五百元，直接以現金在『網際網
    路網咖店』櫃檯交由沈安台轉交。九十年五月十五日分別入
    帳之五千元、一萬元、五萬元，共計六萬五千元勒贖款，我
    也是確認入帳後，以電話報告辰○○，經辰○○電話指示我
    於隔日凌晨下班時，拿到『網際網路網咖店』交由沈台轉交
    辰○○，我即依指示將一半數額之三萬二千五百元，直接以
    現金在『網際網路網咖店』櫃檯交由沈安台轉交。另九十年
    五月七日入帳之一萬五千元、九十年五月八日入帳之二萬五
    千元、九十年五月十一日入帳之一萬五千元，則於我每次確
    認入帳後，均會以電話報告辰○○，經辰○○電話指示我於
    渠當時所在之位置碰面，將每次數額之一半直接以現金交付
    辰○○收受。」等語（見偵字第九五四號卷第一一二頁反面
    、第一一三頁、第一一五頁）；於檢察官偵查中供稱：「（
    被害人失車資料是否警察所提供？）是的，他姓『廖麟祥』
    ，他的行動電話0000000000，我是用00000
    00000我自己的行動與廖聯絡。」、「（你拿資料『廖
    』有何代價？）我們約定拿到的錢一人一半，不過須由我出
    面恐嚇及提款。」等語（偵字第九五五號卷第一一七頁反面
    、第一一八頁）；而於原審審理時再供稱：「我約於八十九
    年認識被告祥，因我當時在酒店上班．．．，我以為他叫廖
    凌祥，朋友都叫他祥哥或廖凌祥，我知道他是警察，．．．
    ，八十九年底，因酒店生意不好，．．．我問他我收入變少
    ，有無其他好方法可賺錢．．．，後於九十年初時，他來店
    裡有跟我提及車輛失竊，被害人報案，警局有資料，他提供
    我資料，再由我打電話向車主勒索，．．，約從九十年四月
    初左右，他有時打電話，或有時在中壢外面，與我見面，．
    ．．，給我失竊資料，．．．，他有開一家網際網路網咖，
    若他有資料，會放在櫃檯，我第一次去時是由在庭的證人沈
    安台交給我的，．，先後轉交給我二十幾筆，我都有打電話
    ，之前祥有教我作案手法，要先買王八卡，．．．再用王八
    卡打給被害人，要他們把錢匯入人頭帳戶（幹建成），前後
    共得八筆二十一萬，剛開始不知道得手情形如何，所以未約
    定如何分配，後得手祥知道，要求分一半，我前後給他十萬
    五千元，在網咖親手交給他一次，由沈安台轉交一次，有時
    在外面親手交給他二次。」、「我前後分幾次，次數忘記，
    共十萬五千給廖，由我當面在網咖，或在外面交給他，或我
    拿到網咖交給沈安台再交給廖，沈知道那是錢，是要給廖的
    ，每次約交給二萬上下，．．．」（見原審卷(一)第五十九頁
    、第一○四頁）。嗣於本院審理時亦證稱：「我認識被告廖
    的時候，他在刑事組當刑警，他是利用同仁的電腦還沒有離
    線的時候，去列印那些失竊汽車的資料給我，我有從沈安台
    手中拿過資料，但我想沈安台不知道信封中裝什麼東西，有
    一、兩次。依被告提供的資料恐嚇取財成功過七、八次，就
    是如原審判決書上面所寫的次數和金額，所以我就原審判決
    沒有上訴。所得金額二十四萬五千元，每人分一半，我不曾
    因經營的酒店附近有車輛違規停放影響營業而請被告廖提供
    車子資料等語 (本院九十四年十二月二十八日審判筆錄第三
    、四頁)。經核以上歷次之供述，雖共犯辛○○就匯錢數額
    ，被告提供車籍資料之時間、次數、資料內容及交付恐嚇取
    得金錢之方式等細節部分，或有參差不一之情形，然證人辛○○與被告係朋友關係，並無仇隙，此經被告陳述明確，自
    無故為誣攀之理。而衡諸常情，一般人對於一件事情經過一
    段時日後之多次陳述，本難期其陳述完全一致，共犯辛○○
    就細節所供，縱有不同，亦屬常情。證人辛○○於原審供稱
    ：電腦資料每張可列印二筆，內容包括出生日等語，與證人
    己○○所證：一張表只能列印一部車輛，上開認可資料不會
    登載失主之出生年月日等語 (本院九十四年十一月九日審判
    筆錄第四頁) ，固有不符，惟被告提供之車籍資料，辛○○
    犯案後已丟棄，對車籍資料之形式或內容，難期記憶清晰，
    且按供述證據前後雖稍有差異或矛盾，法院非不可本於經驗
    法則，斟酌其他情形，作合理之比較，定其取捨，自不能僅
    因部分證述內容與事實不符，即全盤否認其證明力。證人辛○○供述關於雙方合意進行恐嚇取財、先由被告利用職務蒐
    集車籍資料、再交由辛○○利用之進行恐嚇、取財後雙方平
    分贓款等犯罪基本事實，供述始終如一，其供述應可採信。
(四)被告於檢察官偵查時供稱：「（是否提供車籍資料給辛○○
    ？）有，實際次數不記得了，『張』打電話來問我車號，『
    張』有時給我一個車號，問我車主及電話，有時直接問我是
    否有失竊車主前來報案，在電話中我直接告訴他，車子何時
    丟的，車主電話，及失竊地點。」、「（你上開車主資料何
    來？）直接看分局報案四聯單，綠色那一聯，有時會上警用
    電腦查詢」、「（提供上面資料對價為何？）沒有對價，『
    張』告訴我說，他在酒店上班很不好過，他提過說要這些資
    料與朋友搭配，可以弄些錢，並告訴我說他朋友可提供人頭
    帳戶，他並曾要給我好處，但被我拒絕了。」、「（你提供
    總共幾筆資料？）大概四、五筆，我想是不是也有其他人提
    供給他，因為他店有二家，一家在中壢，一家在平鎮、中壢
    交界，所以我想他與平鎮警察也應該很熟。．．．」、「（
    你每次提供幾筆資料給張？）大概每次一至二筆，共有五次
    左右。」、「（張有告訴你，他恐嚇成功之事？）我有聽他
    閒聊說，他若不作酒店生意，打算與他作擄車勒贖的朋友一
    起合買乙台拖吊車，打算大幹一場，問我要不要一起做。」
    、「（依你所言他告訴你說，他應恐有恐嚇成功過？）沒有
    ，他只是說，他拿給朋友做，朋友會分給他利潤。」、「（
    既然知道張用資料恐嚇車主，為何還將車籍資料提供給張？
    ）他說他想做，但沒有做。」、「（你所提供車籍資料可以
    公開？）不可以公開。」（見偵字第九五四號卷第四十五頁
    、第四十七頁）。嗣本院依被告之聲請，勘驗偵訊錄音帶內
    容是否與偵訊筆錄相符，勘驗結果：錄音帶內容與偵訊筆錄
    文義並無不同。僅被告辯稱：就第一個問題所謂「一部分實
    在，一部分不實在部分」，我只是覆誦檢察官的問話而已，
    並不是回答問題。對第二個問題已經更正為人頭帳號，沒有
    意見。就第三個問題，我也是覆誦檢察官的問話，就第四個
    問題，我是說每天換，但那是口誤，應該是每年換，不可能
    每天換。就第五個問題，我不是說什麼分利潤的話等語 (參
    本院九十四年九月二十九日準備程序筆錄) ，足認其於偵查
    中確有自白提供車主報案之車籍資料予辛○○屬實；被告嗣
    於原審審理時再供稱：「．．．他（辛○○）是在去年（九
    十年）三、四月間，打電話向我要了五筆車籍資料，他是向
    我說有一朋友在ＫＴＶ唱歌後第二天發現車不見了，要我查
    一下車有無被拖吊，我就打電話請勤務中心查詢該車號有無
    失竊、肇事，或者被拖吊之紀錄，．．．」、「我洩漏這些
    資料不是我掌管的工作，但是那些失竊的資料會送到我們的
    組裡來，至於透過電腦查詢車籍資料要利用自己之密碼，如
    向勤務中心查詢要報姓名及密碼，車籍資料都不是我掌管的
    ，去年十二月間阿文在電話中有向我透露說要擄車勒贖之工
    作，我說說說就好，不要真的去做。」（聲羈卷第六頁、第
    七頁反面）。可見被告亦坦認其係利用職務之便，以打電話
    向勤務中心查詢、直接看報案四聯單及利用警用電腦查詢方
    式取得本案失竊車輛之報案資料及車籍資料，並將上開資料
    提供給共犯辛○○，雖否認取得任何代價，然亦不否認於提
    供上開資料之時已明知辛○○係要作為恐嚇取財之用，委無
    疑義，核與共犯辛○○前開供述，本案犯罪所用之車籍資料
    及報案資料均由被告所提供相符，益證共犯辛○○上開所供
    與事實相符。
(四)依被害人甲○警訊時供述：「．．．於四月二十六日上午十
    時歹徒打我的行動電話0000000000給我，要求我
    備妥四萬元贖款來贖車，留下帳號後立即掛斷，使我懷疑歹
    徒怎麼會有我的行動電話，我並沒有將手機號碼留置車上，
    ．．．」等語（見偵字第八八六九號卷第八頁）；被害人巳
    ○○於警訊時供述：「於五月三日早上六時三十分，歹徒打
    我的行動電話0000000000給我並告知要求我備妥
    五萬元贖款來贖車後立即將電話掛上，之後我懷疑我目前使
    用的行動電話剛於上個月申辦且號碼均未公開，歹徒竟然知
    道我的電話令我產生恐懼。」等語（見偵字第八八六九號卷
    第十頁）；被害人乙○○於警訊時供述：「．．．車遭竊後
    向警方報案後，立即接到歹徒打我行動電話，而報案時留我
    的行動電話，但車子登記為公司所有且報案人為我的友人謝
    益順先生，事後歹徒卻打我所留之電話，令我懷疑警方透漏
    報案資料給歹徒．．．」等語（見偵字第八八六九號卷第十
    二頁）；被害人申○○於警訊時證稱：「他除了打我行動電
    話外，並打住家電話．．．恐嚇，約打了二、三天，約有十
    餘通恐嚇電話。」等語（原審卷(一)第三十六頁）；被害人癸○○於原審審理時證稱：「我於九十年五月二十八日十三時
    許，在敏盛醫院停車場，發現我的Ｗ六－六七四九號小貨車
    不見，我就找我朋友陳玉鳳去報案，過了三天，我朋友就接
    到電話，再把我的電話告訴歹徒，後來歹徒就來電告訴人要
    匯款五萬給他．．．」等語（見原審卷(一)第一三四頁）。可
    知本件進行勒贖之歹徒竟能知悉報案人之行動電話號碼或代
    為報案之友人之電話號碼，甚至知悉報案人家中之電話號碼
    ，而上開諸人均已陳明其等於遭失竊車內並無留下電話號碼
    之相關資料等語，即本件進行勒贖之歹徒顯然並非自偷竊車
    內知悉上開電話號碼，而係另透過其他管道知悉上開資料甚
    明。再觀卷附甲○、巳○○、丑○○、乙○○、丁○○、丙○○、戊○○等人之車輛遺失尋填單及車籍資料表，及甲○
    、巳○○、卯○○、謝益順、丁○○、大燕企業有限公司之
    失竊汽車協尋三聯單，其上確實記載有車主或報案人之電話
    號碼資料，堪認本件共犯辛○○進行勒索係由上開警局中所
    留存之報案及車籍資料知悉被竊車輛車主或報案人電話資料
    。再共犯辛○○供稱：「辰○○提供我前開之失竊車主電腦
    資料約十餘次，共二十多筆，但成功獲得贖款僅七案，失敗
    之次數有十多次。因辰○○大都在凌晨五點多我下班時，將
    失竊車主電腦資料交給我，所以我大都在拿到資料後，於當
    日早上即依據資料上登載之第一支行動電話和失竊車主聯繫
    ，如無登載行動電話則以登載之市內電話和失竊車主連繫。
    」等語（見偵字第九五四號卷第一一四頁），則依共犯辛○○僅係經營酒店生意之身分，若非有警察與之合作，如何能
    取得上開留存於警局內之報案資料，顯然共犯辛○○供稱伊
    所進行恐嚇之資料均是被告提供等語，尚非無據。再核對本
    案進行勒贖之時間大都是在上午時分，亦與前開共犯辛○○
    供稱伊因經營酒店生意，所以被告大多在凌晨五點多伊下班
    時，將失竊車主電腦資料交給伊，伊即於取得資料當日早上
    進行勒贖等語，均相吻合，益證共犯辛○○所取得之失竊車
    輛車主資料，確係由被告所提供無訛。
(五)至於證人辛○○證稱有透過沈安台，轉交車籍資料及恐嚇取
    得所分得之財物，約早上六、七點在網咖店時，與沈安台見
    面乙節，被告辯稱：沈安台在「網際網路」網咖店係上中班
    ，上班時間為下午五時至次日淩晨一時，辛○○如何碰得到
    沈安台等語。查證人即被告女友沈麗芳於警詢證稱：辛○○
    曾二次到網際網路找辰○○，當時我弟弟應該在場，因我弟
    弟沈安台就在「網際網路」店負責櫃台工作，而辛○○偶而
    會到該店找辰○○，所以他們二人因而認識，但彼此並無交
    往關係 (九十一年偵字第九五四號卷第十立頁、一百頁) ；
    於原審亦證稱：據我所知，祥跟文有往來，祥似有提過文曾
    經找祥去幫忙他們酒店的糾紛等語 (原審卷第六十一頁) 。
    證人沈安台於警詢證稱：不認識辛○○，不曾受辰○○囑託
    代為轉交車籍資料予辛○○並代為自辛○○轉收金錢後轉交
    予辰○○，然就沈麗芳所稱當時我弟弟應該在場乙節，則答
    稱：我人應該在櫃台等語 (參九十一年偵字第九五四號卷第
    九十七頁) ；嗣於原審證稱：是否見過被告文，我沒印象，
    我都叫被告阿祥，我也沒有幫被告祥轉交過任何東西給別人
    或代收其他東西給被告祥，我是負責櫃台，我沒有印象會有
    何人把東要放在那裡，祥來店裡時有時會晃來晃去，但他有
    無去櫃台拿東西，我不確定等語 (參原審卷第六十一頁) 。
    證人辛○○於原審經詢以：是否認識沈安台，供稱：不認識
    ，只是與祥在網咖談話時，祥說台是他女朋友的弟弟，祥也
    沒介紹，只是，後來拿東西請託台轉交，未多談，其他人不
    認識，至於沈麗芳，是祥的女朋友等語  (原審卷第六十頁)
    。被告於警詢亦供稱：(辛○○到網咖找你時，你女友的弟
    弟沈安台是否在店內？) 答：有，沈安台在看店 (參九十一
    年偵字第九五四號卷第六頁) 。由上開被告自白及證人證言
    可知，證人辛○○去網際網路網咖店時，沈安台確曾有在場
    ，且辛○○與沈安台認識但並不熟識。惟若非被告確有提及
    沈台安是其女友之弟弟，負責櫃台工作，證人辛○○如何得
    知沈安台與被告之關係？又被告投資該網際網路網咖店，僱
    用沈安台擔任店長，其本人擔任警察職務，不可能經常在店
    內，則利用該店櫃台人員沈安台轉交資料或錢財，合於事理
    之常，應認證人辛○○之證言可採。證人沈安台身為店長，
    縱僅值中班，於夜班小姐下班後，接手白天勤務，亦屬正常
    。證人沈安台全然否認與證人張序人認識，已見心虛，其或
    因與辛○○不熟，轉交部分已經淡忘，或因恐坦承轉交之事
    ，而致自己受刑事追訴、處罰，刻意隱瞞，尚不能資為有利
    於被告之認定。
(六)雖被告於九十年四月至六月於桃園縣警察局平鎮分局任職期
    間，使用代號ＣＥＲ８１等七部終端工作站查詢失車資料之
    紀錄，查無符合條件之資料等情，有桃園縣警察局九十一年
    四月二十二日桃警刑字第○九一○○六二八九一號函一祇在
    卷。證人即當時擔任桃園縣警察局平鎮分局督察組組長之己○○於本院證稱：於偵辦本案期間沒有發現被告有具體洩漏
    本案各失竊車主之車籍資料予辛○○之情事，警局查詢車輛
    認可資料，一張表列印一部車輛，一般民眾的車輛失竊，都
    是到派出所報案受理，如果到分局報案，就是由警備隊受理
    。對失竊車輛，只有四種資料可以去搜尋，就是車牌號碼、
    引擎號碼、車主身分證字號、車主姓名才可以搜尋，警局電
    腦通常放在值班台，值班台二十四小時內都有人值班。派出
    所受理車輛失竊案件後，會把報案四聯單其中一聯報到三組
    裡面，平鎮分局有與平鎮派出所合署辦公。我們沒有查到被
    告的密碼或他人用被告的密碼進入電腦查詢的情形，被告有
    可能利用其他員警密碼來查詢，但我們沒有證據等語 (參本
    院九十四年十一月九日審判筆錄第三至六頁) 。然共犯辛○○於原審向桃園縣警察局查詢上開被告使用電腦查詢失車情
    形前，即已供稱：「據辰○○向我表示，該等資料係他利用
    平鎮分局或派出所之電腦於查詢相關資料但未離線之空檔，
    趁機查詢並列印之資料。」等語（見偵字第九五四號第一一
    三頁反），可見被告係利用警局同仁使用電腦查詢相關資料
    而未離線之空檔，趁機查詢並列印，查無使用其個人代號之
    情形存在，乃屬當然。桃園縣警察局檢送之該局調查辰○○
    涉嫌貪瀆全卷資料，警員謝明炎、吳玉龍、朱政仁、陳騰祥
    等人亦供稱：查詢端末機後，有時會忘記離線，有設簿但很
    少人有去登記等語 (參桃園縣警察局九十四年六月二十四日
    桃警督字第0九四00四一五九五號函檢附之全卷資料)。是上
    開桃園縣警察局之函文及證人己○○之證言尚不能作為有利
    被告之依據。又被告雖另以依卷存桃園縣政府警察局九十三
    年九月一日桃警刑字第○九三○○七九四九一號函及同年月
    十七日桃督字第○九三○八二九二三號函所附內政部警政署
    終端工作站使用紀錄表及平鎮分局第一次、第二次車籍資料
    查詢比對結果所示：平鎮分局刑事組僅有一部電腦可供直接
    上網查詢車輛竊盜、車牌失竊資料，被告利用他人離線空檔
    ，乘機列印，焉能不被人發現，事理上根本無法實行，且於
    九十年四月至六月間，平鎮分局刑事組僅有二次查詢失車資
    料，兩次查詢人皆為偵查員陳騰祥，並無十餘次之紀錄，而
    質疑共犯辛○○此部分所述與事實不合云云。然查共犯辛○○本就表示除刑事組外，另尚使用派出所之電腦查詢，而被
    告為平鎮分局刑事偵查員本就承辦刑事案件，該失竊車輛案
    件每涉及刑事，是其亦當可公然使用警局電腦，上線查詢有
    關失竊車輛，此屬其職務範圍，無須慮及遭人發現，上開內
    政警政署終端工作站使用紀錄表顯示，平鎮分局所轄北勢派
    出所於九十年五月九日有查詢車號UG-8218號 ；九十年五月
    十七日有查詢車號R2-4017號 ，且均有列印。且平鎮分局與
    平鎮派出所合署辦公，同仁熟識，派出所受理報案四聯單，
    其中一聯須報三組，被告更有機會看到，且此部分不須透過
    電腦查詢。故電腦查詢資料僅係其中一種可能途徑，被告透
    過報案四聯單可取得報案資料機會甚多，不須知悉車主姓名
    、車牌號碼或引擎號碼，即可取得車主報案資料，是被告所
    辯，並不可採。
(七)按測謊鑑定，係依一般人在說謊時，會產生遲緩、緊張、恐
    懼、不安等心理波動現象，乃以科學方法，由鑑定人利用測
    謊儀器，將受測者之上開情緒波動反應情形加以紀錄，用以
    判別受測者之供述是否真實。故測謊鑑定，倘鑑定人具備專
    業之知識技能，復事先獲得受測者之同意，所測試之問題及
    其方法又具專業可靠性時，該測謊結果，如就否認犯罪有不
    實之情緒波動反應，雖不能採為有罪之唯一證據，但非無證
    據之能力，仍得供裁判之佐證，其證明力如何，事實審法院
    自得依職權自由判斷，有最高法院八十七年台上字第三九二
    八號判決可參。本件原審將被告及辛○○送測謊結果：一、
    辰○○稱：1、渠沒有將車主資料提供給辛○○；2、車主交
    付的贖款渠沒有參與朋分。上述問題經測試均呈情緒波動反
    應，研判有說謊。二、辛○○稱：1、辰○○有指導渠勒贖
    車主的方法以避免遭查緝；2、車主資料是辰○○提供給渠
    的；3、車主交付的贖款辰○○有參與朋分。上述問題經測
    試均無情緒波動反應，研判未說謊。有法務部調查局測謊報
    告書乙紙在卷可稽 (原審卷一第二0二頁)。又本件測謊鑑定
    過程，有該局以九十二年十月二十九日調科參字第０九二０
    ０三八七六一０號函檢附「測謊鑑定過程參考資料」乙份在
    卷可參（原審卷二第五十五頁至第六十九頁）。依附件資料
    可知，本件測謊有經被告同意，測謊員吳家隆有取得測謊技
    術之結業證書，並於九十年門間赴美國康乃狄克州警政署實
    驗室完成測謊進階訓練，目前為中華民國鑑識協會會員，迄
    今實際測試人數已逾三千人次，具備測謊專業能力。測謊儀
    器係美國拉法葉儀器公司製造，隨時保持正常運作紀錄功能
    。本案採用「控制問題法」及「混合問題法」進行測試，旨
    在排除受測者在第一次測試時，因環境、心理等因素所導致
    之緊張、恐懼而造成之情緒波動反應，以避免造成誤判情事
    。則依上開最高法院裁判要旨，本件測謊自有證據能力。且
    就關鍵問題即被告沒有將車籍資料提供給辛○○、車主交付
    之贖款沒有朋分，均呈說謊反應。對照證人辛○○就相關問
    題，均無說謊反應，堪信證人辛○○之證述屬實，自可採信
    。
(七)被告雖提出其於基隆港西街郵局郵政存簿儲金簿乙本，主張
    其於九十年四至六月間均有提款紀錄，可證明辛○○並無將
    不法所得交付伊二十多萬元云云，惟辛○○係將恐嚇取得所
    得，以現金直接交付被告或透過沈安台轉交，已如上述，並
    未將被告應得款項直接匯入其存摺內；且被告當時有投資網
    咖店，亦須資金供週轉之用，其自辛○○處收受之款項，亦
    未必存入郵局存摺，是上開儲金簿未有分得款項之匯入資料
    ，尚不足資為有利於被告之認定。
(八)綜上所述，被告確有利用警局車主報案失竊之車籍資料，洩
    漏予辛○○，並共同謀議，由辛○○向車主恐嚇取財，所得
    二十四萬五千元，由二人平分屬實。被告、辯護人所辯，尚
    不可採。本件事證明確，被告犯行堪以認定，應依法論科。
三、查被告行為後貪污治罪條例第六條，已於九十年十一月七日
    修正公布，於同年月九日生效，其中第一項第五款之圖利罪
    ，其犯罪構成要件已從「對於非主管或監督之事務，利用職
    權或身分圖私人不法之利益者」，修正為「對於非主管或監
    督之事務，明知違背法令，利用職權機會或身分圖自己或其
    他私人不法利益，因而獲得利益者」，同條第二項並將圖利
    罪原先未遂犯處罰之規定廢止，改為結果犯。貪污治罪條例
    於九十二年二月六日修正時，第六條並未再修正，自不生比
    較之問題。是比較行為時（即八十五年十月二十三日修正者
    ）、及裁判時（即九十年十一月七日修正，九十二年二月六
    日未再修正）之新舊法，該法條修正前後之法定刑雖相同，
    然修正後已增加「明知違背法令」之持別主觀要件，並增加
    「圖自己或其他私人不法利益」及「因而獲得利益」之客觀
    要件，條件更趨嚴格；同條第二項並取消未遂犯處罰之規定
    ，改為結果犯，自以修正後規定，對行為人有利，依刑法第
    二條第一項前段規定，應適用裁判時之法律，即九十二年二
    月六日之貪污治罪條例第六條第一項第五款處斷。核被告所
    為，係犯九十二年二月六日修正之貪污治罪條例第六條第一
    項第五款之對於非主管或監督之事務，利用職務機會圖利罪
    、刑法第一百三十二條第一項之洩漏國防以外之秘密罪、及
    同法第三百四十六條第一項之恐嚇取財罪。被告與辛○○（
    雖非依據法令從事公務之人員，但與依據法令從事公務之辰
    ○○共犯上開圖利罪，依同條例第三條規定，應依該條例處
    斷）就上開圖利罪、恐嚇取財罪犯行，有犯意聯絡及行為分
    擔，均為共同正犯。至被告所犯刑法第一百三十二條第一項
    之公務員洩漏或交付關於中華民國國防以外應秘密之文書、
    圖畫、消息或物品罪，所處罰之犯罪主體為洩漏或交付國防
    以外秘密之公務員，其對向行為之收受者，無與該公務員成
    立共犯之餘地，自不成立共犯關係。被告上開圖利、洩漏國
    防以外秘密罪及恐嚇取財犯行，均各時間緊接、方法相同，
    所犯為構成要件相同之罪名，顯各係基於概括犯意所為，其
    中恐嚇取財部分雖有既遂（如事實欄所記二、(一)(二)(三)(五)(六)(八)
    (十)(十四)及(七)前段事實部分）、未遂（如事實欄所記二、(四)(九)(十一)
    (十二)(十三)(十五)及(七)後段事實部分）之分，仍各應依連續犯規定論以
    一罪（恐嚇取財部分論以恐嚇取財既遂），並加重其刑。被
    告所犯上開圖利罪、洩漏國防以外秘密罪及恐嚇取財罪間，
    有方法結果之牽連關係，應依法從一重論以貪污治罪條例第
    六條第一項第五款之圖利罪處斷。又向被害人壬○○、庚○○、午○○、寅○○、申○○、子○○、未○○、癸○○等
    人進行恐嚇取財犯行部分，雖未據公訴人起訴，然此部分與
    已起訴部分既具有連續犯之裁判上一罪關係，為起訴效力所
    及，本院仍得一併審理。檢察官雖於證據並所犯法條欄中漏
    論被告等所犯刑法第一百三十二條第一項之洩漏國防以外秘
    密罪，然該部分之犯罪事實已於起訴事實中敘明，應認已經
    起訴，本院自得審理，併此敘明。又被告在偵查中固有自白
    部分犯罪事實，但並未自動繳交全部所得財物，無從依貪污
    治罪條例第八條第二項規定，減輕其刑，附此敘明。
四、原審據以論罪科刑，固非無據，惟 (一) 、刑法第一百三十
    二條第一項之公務員洩漏國防以外應秘密之文書、圖畫、物
    品罪，所處罰之犯罪主體為洩漏或交付國防以外秘密之公務
    員，其對向行為之收受者，自無與該公務員成立共犯之餘地
    ，原判決認被告與辛○○此部分亦成立共同正犯關係，即有
    未當。(二)、貪污治罪條例第六條第一項第五款及第二項係
    於九十年十一月七日修正公布，九十二年二月六日同條例修
    正時並未再修正，並無中間時法可資比較，原判決比較行為
    新舊法時，並比較中間時法，而適用裁判時法處斷，亦有未
    洽。(三)、貪污治罪條例第十條第一項規定：犯第四條至第
    六條之罪者，其所得財物，應予追繳，並依其情節分別沒收
    或發還被害人。原判決既認定上訴人圖利所得之財物二十四
    萬五千元，係得自被害人，則上開財物自應連帶追繳，並發
    還被害人，原判決竟諭知追繳沒收，亦違法令。被告上訴，
    仍執陳詞，否認犯罪，固無理由，惟原判決既有上開可議之
    處，仍應由本院將被告辰○○部分撤銷改判。爰審酌被告身
    為警務人員，不知潔身自愛，恪盡打擊犯罪維護社會治安之
    職責，竟為謀一己私利，勾結他人，而使失竊車輛之人遭受
    二次損害，嚴重動搖人民對警察之信賴及期待，對社會治安
    影響重大，及被告之犯罪動機、目的、手段、犯後態度等一
    切情狀，判處如主文第二項所示之刑，並依貪污治罪條例第
    十七條規定，宣告褫奪公權參年。被告前開共同圖利所得不
    法利益二十四萬五千元，依裁判時之貪污治罪條例第十條第
    一項規定，應予追繳，且本案有被害人，應發還予各被害人
    。扣案行動電話一支（序號00000000000000
    0），為共犯辛○○所有且供作勒贖失竊車輛車主犯前罪所
    用之物，業經其於偵審中供明，應依刑法第三十八條第一項
    第二款宣告沒收；至於扣案之黑白上衣一件，雖為共犯辛○○所有且為本案犯罪之佐證，然不認為係直接供被告等犯本
    罪所用之物，故不宣告沒收。被告與辛○○共同恐嚇取財所
    得之財物二十四萬五千元，依共犯連帶說 (最高法院六十二
    年度第二次刑庭庭推總會決議五) ，應連帶追繳，如全部或
    一部無法追繳時，應連帶以其等財產抵償之。上開所得財物
    ，係得自被害人甲○等人，自應連帶發還被害人，即發還被
    害人甲○四萬元、巳○○一萬五千元、丑○○二萬五千元、
    乙○○五萬元、丁○○二萬元、戊○○五萬元、丙○○一萬
    元、午○○一萬元、未○○二萬五千元。
五、據上論斷，應依刑事訴訟法第三百六十九條第一項前段、第
    三百六十四條、第二百九十九條第一項前段，九十二年二月
    六日公布之貪污治罪條例第六條第一項第五款、第二條前段
    、第三條、第十條第一項、第二項、第十七條，刑法第十一
    條、第二條第一項前段、第二十八條、第五十六條、第一百
    三十二條第一項、第三百四十六條第一項、第五十五條、第
    三十七條第二項、第三十八條第一項第二款，罰金罰鍰提高
    標準條例第一條前段，判決如主文。
本案經檢察官周志榮到庭執行職務。
中    華    民    國    95    年    1     月    11    日
                  刑事第七庭審判長法  官  蔡秀雄
                                  法  官  蔡光治
                                  法  官  陳世宗
以上正本證明與原本無異。
如不服本判決，應於收受送達後十日內向本院提出上訴書狀，其
未敘述上訴之理由者並得於提起上訴後十日內向本院補提理由書
（均須按他造當事人之人數附繕本）。
                                  書記官  何閣梅
中    華    民    國    95    年    1     月    11    日


司法院資訊處製作；財團法人民間司法改革基金會備份。
